臺灣新北地方法院刑事判決
111年度訴字第104號
公  訴  人  臺灣新北地方檢察署檢察官
被      告  梁乃祿



義務辯護人  蔡文傑律師
上列被告因違反毒品危害防制條例案件，經檢察官提起公訴（11
0年度偵字第38019號），本院判決如下：
    主  文
甲○○共同犯販賣第三級毒品而混合二種以上之毒品未遂罪，處有
期徒刑壹年拾壹月。緩刑參年，緩刑期間付保護管束，並應向檢
察官指定之政府機關、政府機構、行政法人、社區或其他符合公
益目的之機構或團體提供壹佰貳拾小時之義務勞務及接受肆場次
之法治教育課程。
扣案如附表所示之物沒收之。
    事  實
一、甲○○明知愷他命、硝甲西泮係毒品危害防制條例第2條第2項
    第3款規定列管之第三級毒品；硝西泮(耐妥眠)係毒品危害防
    制條例第2條第2項第4款規定列管之第四級毒品，依法不得販
    賣、持有，竟意圖營利，與真實姓名年籍資料不詳綽號「胖
    虎」之人（無證據證明未成年），共同基於販賣第三級毒品
    而混合二種以上之毒品之犯意聯絡，由「胖虎」(即通訊軟
    體SIGNAL暱稱「爹」)之人於民國110年9月5日12時16分許前
    某時許，在通訊軟體微信中，以暱稱「彌豆子（睡」之名稱
    傳送「“營季節限定鴛鴦奶茶 奶香（起訴書誤載為「茶」）
    濃郁大奶正妹品質保證優質不打槍堅持嚴格 把關品質馬上
    來電 火速抵達”」等暗示出售毒品咖啡包之廣告訊息，適為
    網路巡邏員警發現，即喬裝買家與「胖虎」洽談毒品交易事
    宜，嗣雙方達成合意，以新臺幣(下同)3,500元之代價交易
    含有第三級毒品硝甲西泮、第四級毒品硝西泮(耐妥眠)成分
    之毒品咖啡包共10包，「胖虎」即指示甲○○駕駛車牌號碼00
    00-00號自用小客車，攜帶毒品咖啡包至新北市○○區○○路0段
    000號進行交易。嗣於110年9月14日19時05分許，甲○○前往
    上址，並將含有第三級毒品硝甲西泮、第四級毒品硝西泮(
    耐妥眠)成分之毒品咖啡包共10包交付與喬裝買家員警之際
    ，為警逮捕而未遂。並當場及在甲○○所駕駛之上開車輛內，
    扣得如附表所示之物。
二、案經新北市政府警察局海山分局移請臺灣新北地方檢察署檢
    察官偵查起訴。
    理  由
壹、程序部分：
    按被告以外之人於審判外之陳述，雖不符刑事訴訟法第159
    條之1至同條之4之規定，而經當事人於審判程序同意作為證
    據，法院審酌該言詞陳述或書面陳述作成時之情況，認為適
    當者，亦得為證據；當事人、代理人或辯護人於法院調查證
    據時，知有同法第159條第1項不得為證據之情形，而未於言
    詞辯論終結前聲明異議者，視為有前項之同意，刑事訴訟法
    第159條之5定有明文。查本判決以下所引用各項證據資料中
    屬於被告甲○○以外之人於審判外陳述之傳聞證據部分，被告
    、辯護人及檢察官於本院審理中均同意有證據能力（見本院
    卷第60頁、第80頁），且被告、辯護人及檢察官於調查證據
    時，已知其內容及性質，皆未於言詞辯論終結前聲明異議，
    本院審酌上開證據取得過程並無瑕疵，與本案待證事實間復
    具有相當關聯性，亦無證明力明顯過低之情，認為以之作為
    本案證據核屬適當，依前揭規定，應有證據能力；又以下所
    引用各項非供述證據，經查並無違反法定程序取得之情，依
    刑事訴訟法第158條之4規定反面解釋，亦應有證據能力。
貳、實體方面：
一、認定事實所憑之證據及理由：　　
  ㈠前揭犯罪事實，業據被告於警詢、偵查、本院準備程序及審
    理時均坦承不諱（見偵卷第7至10頁、第48至50頁，本院卷
    第58至59頁、第85至86頁），核與證人即喬裝買家之警員郭
    佳曄於偵查中之證述相符（見偵卷第55頁），並有新北市政
    府警察局海山分局搜索扣押筆錄及扣押物品目錄表、同局新
    海派出所警員郭佳曄110年9月14日職務報告、查獲現場及扣
    案物品照片、員警與微信暱稱「彌豆子（睡」之譯文及對話
    紀錄翻拍照片、「麥綠」、SIGNAL暱稱「爹」之個人資訊及
    通聯紀錄翻拍照片在卷可參（見偵卷第11至12頁背面、第16
    頁、第17頁、第24至30頁背面），並扣有如附表所示之物可
    查。此外，本案扣得之DIABLO小惡魔彩色立方體背景混合咖
    啡包30包，經鑑定含有第三級毒品硝甲西泮、第四級毒品硝
    甲泮（耐妥眠）成分；白色透明結晶包9包，經鑑定含有第
    三級毒品愷他命成分之情，有台灣尖端先進生技醫藥股份有
    限公司110年11月9日毒品證物鑑定報告共計2份在卷可佐（
    見偵卷第58至59頁），是前揭證據均足以作為被告自白之補
    強，足認被告上開任意性自白與事實相符，堪信屬實。
  ㈡復依被告於本院準備、審理程序時供稱：我與本案上手「胖
    虎」分工方式是我替他送毒品，報酬就是我可以拿取我要用
    的量，「胖虎」有給我2包愷他命作為本案報酬等語（見本
    院卷第59頁、第86頁），足見被告確係為獲取利益而從事本
    案毒品交易，具有營利之意圖明確。
　㈢綜上，本案事證明確，被告上開犯行，已堪認定，應依法論
    科。
二、論罪科刑：
  ㈠論罪部分：
  1.按刑事偵查技術上所謂之「釣魚」，係指對於原已犯罪或
    具有犯罪故意之人，以設計引誘之方式，迎合其要求，使其
    暴露犯罪事證，再加以逮捕或偵辦者而言。此乃純屬偵查犯
    罪技巧之範疇，並未違反憲法對於基本人權之保障，且於公
    共利益之維護有其必要性。警方為求破案，授意執勤員警佯
    裝購毒而與毒販聯繫，經毒販允諾，依約攜帶毒品交付予佯
    裝購毒之人，旋為埋伏警員當場查獲者，於此誘捕偵查案件
    ，販毒者雖有販毒之故意，且依約攜帶毒品前往交付，並已
    著手實施販毒之行為，然因係受警員引誘偽稱欲購買毒品，
    警員原無買受毒品之意思，其虛與買賣毒品，意在辦案，以
    求人贓俱獲，伺機逮捕，實際上不能真正完成買賣毒品之行
    為，而應僅論以販賣毒品未遂罪（最高法院93年度台上字第
    1159號判決、最高法院85年度第4 次刑庭會議決議意旨參照
    ）。本案乃員警依販毒廣告而喬裝購毒者與被告上手「胖虎
    」聯繫後，被告即受「胖虎」指示，持混合第三級毒品、第
    四級毒品咖啡包前往與喬裝為買家員警進行交易，並向該員
    警交付前揭毒品咖啡包，顯已著手實行販賣毒犯行為，惟因
    員警係為實施誘捕偵查而佯為買家，以求人贓俱獲，無實際
    買受真意，事實上不能真正完成買賣，被告就販賣毒品行為
    ，僅能論以未遂。
　2.核被告所為，係犯違反毒品危害防制條例第9條第3項、第4 
    條第6項、第3項之販賣第三級毒品而混合二種以上之毒品未
    遂罪。又被告所為應依本案最高級別即第三級毒品所定法定
    刑論處，不會另構成毒品危害防制條例第9條第3項、第4條
    第6項、第4項販賣第四級毒品而混合二種以上之毒品未遂罪
    ，起訴書認被告所為另構成販賣第四級毒品未遂罪，並與所
    犯販賣第三級毒品未遂罪為想像競合，應有誤會，附此敘明
    。
　3.而被告持有如附表編號1、2所示之毒品，雖非同種，惟據被
    告於本院準備程序時供稱：我是替上手「胖虎」交付毒品，
    當時他給我一袋毒品裡面有如附表編號1、2所示之毒品，是
    要拿來販售的，本案與員警交易之毒品咖啡包10包，是第一
    個要送的點等語（見本院卷第59頁），堪認被告持有之第三
    級毒品硝甲西泮、第四級毒品硝甲泮（耐妥眠）及第三級毒
    品愷他命，均係為販賣毒品之目的而持有，則其持有第三級
    毒品之低度行為，均應為其販賣第三級毒品而混合二種以上
    之毒品之高度行為所吸收，不另論罪。
　4.被告與「胖虎」間就上開犯行，有犯意聯絡及行為分擔，應
    依刑法第28條規定，論以共同正犯。　
  ㈡刑之加重、減輕部分：
  1.被告因販賣第三級毒品而混合二種以上之毒品，應依毒品 
    危害防制條例第9條第3項規定，適用販賣第三級毒品之法定
    刑，並加重其刑至二分之一。
　2.被告已著手為販賣第三級毒品而混合二種以上之毒品之犯罪
    行為之實行，惟因員警欠缺購買真意，自始即屬販賣行為不
    能完成，為未遂犯，爰依刑法第25條第2項之規定，按既遂
    犯之刑度減輕其刑，並依法先加後減之。
　3.按毒品危害防制條例第17條第2項規定：「犯第4條至第8條
    之罪於偵查及歷次審判中均自白者，減輕其刑。」被告就本
    案販賣毒品犯行，於警詢、偵訊及本院審理中均自白不諱，
    已如前述，爰依毒品危害防制條第17條第2項規定減輕其刑
    ，並依法先加後遞減之。
　4.不適用毒品危害防制條例第17條第1項規定之說明：
　　被告為警查獲時，雖供出其毒品上游為「胖虎」（即通訊軟
    體SIGNAL暱稱「爹」）之人，但被告無從交代「胖虎」之年
    籍資料，且除了上開通訊軟體以外之聯繫方式也一概不知，
    即無法特定「胖虎」之人別資料。另經本院函詢臺灣新北地
    方檢察署覆以：本案並未查獲上手等情，亦有該署111年4月
    13日乙○○錫成110偵38019字第1119039057號函文在卷可查（
    見本院卷第53頁），是不符合毒品危害防制條例第17條第1
    項之供出毒品來源，因而查獲其他正犯或共犯之減免刑期規
    定，自無該規定之適用，併此敘明。
　5.不適用刑法第59條規定之說明：
　　辯護人辯以：被告因一時失慮貪圖微薄利益依「胖虎」指示
    販賣毒品，所販售數量非鉅，非屬大盤，且為未遂，未獲取
    利益，又犯後態度良好，其客觀犯行及主觀惡性，實已符合
    課觀上足以引起一般同情情狀，其犯罪尚堪憫恕，苟令被告
    處以法定最低刑度7年以上有期徒刑之刑度，或有情輕法重
    之憾，依刑法第59條規定予以酌減其刑云云。然查：
　⑴按刑法第59條酌量減輕其刑之規定，必其犯罪之情狀顯可憫
    恕者，認科以法定最低刑度仍嫌過重者，始得為之。而所謂
   「犯罪之情狀顯可憫恕」，必須犯罪另有特殊之原因與環境
    等情，而在客觀上足以引起一般同情，認為即予宣告法定最
    低度刑期尤嫌過重者而言；至犯罪之動機，犯罪之手段，情
    節輕微，無不良素行，事後坦承犯罪、態度良好等情，或經
    濟困難，擔負家庭生活等情狀，僅可為法定刑內從輕科刑之
    標準，與犯罪情狀可憫恕之情形殊異，不得據為刑法第59條
    酌量減輕之理由（最高法院96年度台上字第7451號判決意旨
    參照）。
  ⑵本案業經適用上開㈡2.3.之規定予以減輕其刑，應已無科以最
    低度刑仍嫌過重之情形，況毒品對於人之身心健康戕害甚鉅
    ，染毒更能令人捨身敗家，毀其一生，被告無視於政府反毒
    政策、宣導，竟貪圖私利而與「胖虎」共同為本案犯行，對
    於社會治安之危害甚為嚴重，由其行為之原因與環境等情，
    亦難認有何情輕法重，在客觀上足以引起一般同情而顯可憫
    恕之情狀。本案應難有適用同法第59條規定酌減其刑之餘地
    。是辯護人所辯，尚無可採。
  ㈢量刑：
　　爰以行為人之責任為基礎，審酌被告應知毒品對個人健康及
    社會秩序戕害甚鉅，法律明文禁止販賣，竟無視國家法令，
    與「胖虎」公然於不特定人得以瀏覽之通訊軟體內販賣毒品
    咖啡包，戕害國民身心健康，並破壞社會治安，所為誠屬不
    該，所幸本案經員警於執行網路巡邏時所發覺，而未生販賣
    毒品與他人之結果，另考量被告年紀尚輕，於犯罪後始終坦
    承販賣毒品犯行，態度良好，又其並無前科，有臺灣高等法
    院被告前案紀錄表1份在卷（見本院卷第99至100頁）可查，
    素行尚佳，兼衡酌其自陳高中肄業之智識程度，曾有工作，
    未婚無子之生活狀況（見本院卷第87頁）暨其犯罪動機、目
    的、手段、持有以及販賣毒品之數量等一切情狀，爰量處如
    主文第一項所示之刑，以示懲儆。
　㈣緩刑宣告：
　　被告前未曾因故意犯罪受有期徒刑以上之刑之宣告，有臺灣
    高等法院被告前案紀錄表1份（見本院卷第99至100頁）在卷
    可參。考量其為本案行為時年僅23歲，年紀尚輕，應係因一
    時不知輕重及思慮欠周而為本案犯行，又犯後始終坦承犯行
    ，知所錯誤，信其經此偵審教訓，應知警惕，無再犯之虞，
    認所宣告之刑以暫不執行為適當，爰依刑法第74條第1項第1
    款規定宣告緩刑3年，以利自新。另為避免其心存僥倖，能
    深切記取教訓以建立尊重法治之正確觀念，併依刑法第74條
    第2項第5款、第8款之規定，諭知其應於緩刑期間內依檢察
    官指定之政府機關、政府機構、行政法人、社區或其他符合
    公益目的之機構或團體，提供120小時之義務勞務，並接受4
    場次之法治教育課程，且依刑法第93條第1項第2款規定，應
    於緩刑期間付保護管束，以觀後效。如有違反上述緩刑負擔
    而情節重大者，而有執行刑罰之必要，依刑法第75條之1第1
    項第4款規定，得為撤銷緩刑宣告事由，附此敘明。
三、沒收
  ㈠按違禁物，不問屬於犯罪行為人與否，沒收之，刑法第38條
    第1項定有明文。查本案扣案如附表編號1、2所示之物，經
    送檢驗後，鑑定結果分別為含有第三級毒品硝甲西泮、第四
    級毒品硝甲泮（耐妥眠）及第三級毒品愷他命等節，有如附
    表編號1、2「備註」欄所示之鑑驗結果及鑑驗書在卷可憑，
    可認均屬違禁物無訛。且係為被告毒品交易未遂及欲作本案
    販毒報酬之用，為其供陳在卷（見本院卷第59頁、第86頁）
    ，應均依刑法第38條第1項規定，宣告沒收。而盛裝上開毒
    品之包裝袋，因包覆毒品，其上顯留有該毒品之殘渣，無論
    依何種方式均難與之析離，應整體視為所查獲之毒品，併予
    沒收。至送鑑耗損之毒品因既已滅失，自無庸再予宣告沒收
    ，附此說明。
  ㈡又按犯毒品危害防制條例第4條至第9條、第12條、第13條或
    第14條第1項、第2項之罪者，其供犯罪所用之物，不問屬於
    犯罪行為人與否，均沒收之，毒品危害防制條例第19條第1
    項定有明文。經查，被告於本院審理時供稱：扣案如附表編
    號3所示之行動電話，是我用以聯絡毒品上手「胖虎」所用
    ，而扣案之IPHONE行動電話，我是拿來聽音樂，與本案犯行
    無關等語（見本院卷第62頁），並有如附表編號3所示行動
    電話內所存通訊軟體SIGNAL暱稱「爹」之個人資訊、通聯紀
    錄翻拍照片在卷可參（見偵卷第29頁背面），是被告所有如
    附表編號3所示行動電話確為供本案犯罪之用，爰依上開規
    定宣告沒收。至扣案廠牌APPLE，型號IPHONE之行動電話（
    含門號0000000000號SIM卡1張，IMEI：000000000000000、0
    00000000000000），綜觀卷內事證，核與本案無關，爰不宣
    告沒收，附此敘明。
據上論斷，應依刑事訴訟法第299條第1項前段，判決如主文（本
案採判決精簡原則，僅引述程序法條）。
本案經檢察官丙○○提起公訴，檢察官王凌亞到庭執行職務。
中　　華　　民　　國　　111 　年　　6 　　月　　30　　日
                  刑事第十庭  審判長法  官  謝梨敏
                                    法  官  謝茵絜
                                    法  官  黃秀敏
上列正本證明與原本無異。 
如不服本判決，應於判決送達後 20 日內敘明上訴理由，向本院
提出上訴狀 (應附繕本)，上訴於臺灣高等法院。其未敘述上訴
理由者，應於上訴期間屆滿後 20 日內向本院補提理由書「切勿
逕送上級法院」。
                                    書記官  劉曉謙 
中　　華　　民　　國　　111 　年　　6 　　月　　30　　日
附錄本案論罪科刑法條全文：
毒品危害防制條例第4條
製造、運輸、販賣第一級毒品者，處死刑或無期徒刑；處無期徒
刑者，得併科新臺幣3 千萬元以下罰金。
製造、運輸、販賣第二級毒品者，處無期徒刑或10年以上有期徒
刑，得併科新臺幣1 千5 百萬元以下罰金。
製造、運輸、販賣第三級毒品者，處7 年以上有期徒刑，得併科
新臺幣1 千萬元以下罰金。
製造、運輸、販賣第四級毒品者，處5 年以上12年以下有期徒刑
，得併科新臺幣5 百萬元以下罰金。
製造、運輸、販賣專供製造或施用毒品之器具者，處1 年以上7
年以下有期徒刑，得併科新臺幣1 百50萬元以下罰金。
前五項之未遂犯罰之。
毒品危害防制條例第9條
成年人對未成年人販賣毒品或犯前三條之罪者，依各該條項規定
加重其刑至二分之一。
明知為懷胎婦女而對之販賣毒品或犯前三條之罪者，亦同。
犯前五條之罪而混合二種以上之毒品者，適用其中最高級別毒品
之法定刑，並加重其刑至二分之一。

附表     
編號 名稱 數量 備註 1 第三級毒品硝甲西泮、第四級毒品硝西泮（耐妥眠） 30包(總毛重：233公克） 台灣尖端先進生技醫藥股份有限公司110年11月9日毒品證物鑑定報告（見偵卷第58頁）鑑驗結果： 一、送驗證物資料：DIABLO小惡魔彩色立方體背景混合咖啡包30包，總毛重233公克。 二、分析證物重量(證物外觀顏色一致，隨機取1件進行分析):毛重:6.91公克，淨重5.946公克，使用量0.232公克，剩餘量5.714公克。 鑑定方法：氣相層析直譜儀（GC/MS） 三、鑑定結果含有： 　㈠第三級毒品硝甲西泮（純質淨重：量微無法計算）   ㈡第四級毒品硝甲泮（耐妥眠）（純質淨重：量微無法計算） 2 第三級毒品愷他命 9包（總毛重9.62公克） 台灣尖端先進生技醫藥股份有限公司110年11月9日毒品證物鑑定報告（見偵卷第59頁）鑑驗結果： 一、送驗證物資料：白色透明結晶9包，總毛重9.62公克。 二、分析證物重量(證物外觀顏色一致，隨機取1件進行分析):毛重:1.85公克，淨重1.605公克，使用量0.028公克，剩餘量1.577公克。 鑑定方法：氣相層析直譜儀（GC/MS） 三、鑑定結果含有： 　  第三級毒品愷他命（純質淨重：1.227公克） 按總收件數共9包，依委驗機關囑託進行抽樣分析並依其鑑定結果推估總毛重9.62公克之愷他命純質淨重為6.380公克。 3 行動電話廠牌:HUAWEI 1支（含門號0000000000號SIM卡1張） IMEI碼：000000000000000